臺灣臺南地方法院刑事判決　　　　　　 95年度簡上字第530號
上　訴　人　臺灣臺南地方法院檢察署檢察官
被　　　告　甲○○
　　　　　　　　　　（另案在監執行）
上列上訴人因被告賭博案件，不服本院中華民國95年1月18日第
一審刑事簡易判決（94年度簡字第2900號，原聲請簡易判決處刑
案號：臺灣臺南地方法院檢察署93年度偵字第5321號），提起上
訴，本院管轄之第二審合議庭判決如下：
    主  文
原判決撤銷。
甲○○在公眾得出入之場所賭博財物，處罰金貳仟元，應減為罰
金壹仟元，如易服勞役均以新臺幣壹仟元折算壹日。如附表壹編
號壹至捌所示之物均沒收。
    事  實
一、甲○○基於在公眾得出入之場所賭博財物之犯意，於民國93
    年5月15日，前往綽號雷公之陳威光等人（本院另案審理）
    所提供臺南市○○區○○路239號5樓公眾得出入之賭場，以
    天九牌（俗稱黑子或黑粒子）、撲克牌（俗稱13支）、麻將
    牌等賭博器具賭博財物。嗣經臺灣臺南地方法院檢察署檢肅
    黑金專組主任檢察官指揮專組人員、刑事警察局南部打擊犯
    罪中心偵八隊、臺南市警察局第二分局持本院核發之搜索票
    ，於93年5月15日凌晨1時40分前往上址執行搜索，當場查獲
    在場之甲○○，並扣得如附表1所示之物。
二、案經臺南市警察局第二分局報告及臺灣臺南地方法院檢察署
    檢察官自動檢舉偵查後聲請簡易判決處刑。
    理  由
一、訊據被告甲○○於原審及本院均坦認上揭賭博犯行（見原審
    卷第88頁；本院卷第60、236頁），核與陳威光、李沛淪、
    蔣忠華、吳孟育、吳瑋霖、蕭源全於警詢、偵訊時證述前開
    賭場經營之情節相符（見偵1卷第105至114頁、第115至126
    頁、第138至144頁、第147至151頁、第152至156頁、第163
    至167頁；偵2卷第1至10頁、第22至30頁、第92至95頁、第
    103至106頁、第156至159頁），並有如附表1所示之物扣案
    可稽，足認被告之自白與事實相符，應可採信。本案事證明
    確，被告之賭博犯行已臻明確，應依法論科。
二、核被告甲○○所為，係犯刑法第266條第1項前段在公眾得出
    入之場所賭博財物罪。原審以被告等人犯行明確，依法論罪
    科刑，原非無見，惟查：（一）被告甲○○於本院審理中，
    坦認扣案如附表1編號8所示之現金，為其攜帶前往賭場預備
    供賭博所用之財物（見本院卷第243頁），應依刑法第38條
    第1項第2款宣告沒收，檢察官上訴意旨，指摘及此，為有理
    由；（二）本件被告犯罪時間在96年4月24日之前，依96年7
    月4日公布之中華民國96年罪犯減刑條例第2條第1項第3款規
    定，合於減刑條件，原審未及減刑，尚有未合；（三）扣案
    之撲克牌有505副（如附表1編號2），籌碼有3袋（如附表1
    編號7），均為賭博之器具，均應依刑法第266條第2項沒收
    ，惟原審僅沒收撲克牌288副、籌碼2袋，同有未洽；（四）
    被告等人行為後，刑法業於94年2月2日經總統以華總一義字
    第09400014901號令修正公布，並於95年7月1日施行，原審
    未及新舊法比較，亦有未洽（本案涉及刑法法律變更部分，
    依修正後刑法第2條第1項規定，經附表2所示比較新舊法結
    果，應適用如附表2所示之法律）。原審既有前開違失，自
    應由本院管轄之第二審合議庭將原判決撤銷改判。爰審酌被
    告在公眾得出入之場所賭博財物，敗壞社會風氣，惟犯罪所
    生危害不大，犯後坦承犯行，態度尚稱良好等一切情狀，量
    處如主文第2項所示之刑，並與減刑後之刑度一併諭知易服
    勞役之折算標準，以資懲儆。
三、沒收部分：
  （一）附表1編號1至7所示之物，為賭博之器具或在賭檯、兌
        換籌碼處之財物，不問屬於犯人與否，均應依刑法第
        266條第2項沒收之。
  （二）被告甲○○身上所查扣如附表編號8所示之現金，為其
        所有預備供賭博所用之財物，已據其等供認無訛，應依
        刑法第38條第1項第2款之規定宣告沒收。
  （三）扣案如附表編號9之物，與被告本件犯罪無關，無從宣
        告沒收。
據上論斷，應依刑事訴訟法第455條之1第1項、第369條第1項前
段、第364條、第299條第1項前段，刑法第2條第1項但書、第266
條第1項前段、第2項、第42條第3項前段、第38條第1項第2款，
中華民國96年罪犯減刑條例第2條第1項第3款、第7條第1項，刑
法施行法第1條之1，判決如主文。
本案經檢察官乙○○到庭執行職務。
中　　華　　民　　國　　96　　年　　10　　月　　25　　日
　　　　　　　　刑事第十三庭  審判長法　官　張維君
                                    法  官  陳淑勤
                                    法  官  莊玉熙
以上正本證明與原本無異。
不得上訴。
  　　　　　　　　　　　　        　書記官　余富誠
中　　華　　民　　國　　96　　年　　10　　月　　25　　日
 附表1
┌──┬──────────┬───────┬───────┐
│編號│品               名 │數     量     │備       註   │
├──┼──────────┼───────┼───────┤
│1   │麻  將              │ 1袋          │              │
├──┼──────────┼───────┼───────┤
│2   │撲克牌              │505副         │              │
├──┼──────────┼───────┼───────┤
│3   │天九牌              │ 2副          │              │
├──┼──────────┼───────┼───────┤
│4   │天九牌              │ 1袋          │              │
├──┼──────────┼───────┼───────┤
│5   │骰子                │ 1袋          │              │
├──┼──────────┼───────┼───────┤
│6   │玩具便條紙鈔        │ 1袋          │              │
├──┼──────────┼───────┼───────┤
│7   │籌碼                │ 3袋          │含紙牌籌碼1袋 │
├──┼──────────┼───────┼───────┤
│8   │現金（新臺幣）      │甲○○32300元 │              │
├──┼──────────┼───────┼───────┤
│9   │賭客輸贏表1張       │              │              │
│    │計分表1袋           │              │              │
│    │監視器5個           │              │              │
│    │監視器銀幕4個       │              │              │
│    │無線對講機4具       │              │              │
│    │員工薪資表4張       │              │              │
│    │現金新臺幣0000000元 │              │              │
└──┴──────────┴───────┴───────┘
附表2
1、被告行為時，刑法第42條第2項前段規定：「易服勞役以1元
   以上3元以下折算1日。」又被告行為時之易服勞役折算標準
   ，業據修正前罰金罰鍰提高標準條例第2條前段（現已刪除）
   規定，就其原定數額提高為100倍折算1日，則本件被告行為
   時之易服勞役折算標準，應以銀元300元即新臺幣900元折算1
   日。惟修正後刑法第42條第3項前段規定：「易服勞役以新臺
   幣1000元、2000元或3000元折算1日。」比較修正前後之易服
   勞役折算標準，以修正後之規定，較有利於被告，是應依刑
   法第2條第1項後段，適用修正施行後刑法第42條第3項前段規
   定，就罰金刑之部分諭知易服勞役之折算標準。
2、修正後刑法係自95年7月1日起施行，在此之前，刑法分則編
   有關罰金刑之貨幣單位係銀元；且依刑法分則編應處罰金者
   ，應適用罰金罰鍰提高標準條例第1條、第4條之規定，亦即
   應按各該具體條文制定或修正之時間先後，定其提高之倍數
   。惟被告行為後，刑法施行法增訂第1條之1，於95年6月14日
   經總統公布，並自同年7月1日起施行；該條規定：「中華民
   國94年1月7日刑法修正施行後，刑法分則編所定罰金之貨幣
   單位為新臺幣。94年1月7日刑法修正時，刑法分則編未修正
   之條文定有罰金者，自94年1月7日刑法修正施行後，就其所
   定數額提高為30倍。但72年6月26日至94年1月7日新增或修正
   之條文，就其所定數額提高為3倍」。本件被告所犯之罪，依
   增訂刑法施行法第1條之1之規定，其罰金以新臺幣為單位，
   數額應提高3倍。此與修正前之罰金以銀元為單位，對被告而
   言，並無不利（新臺幣與銀元之比例為1比3，換算結果，亦
   為3倍）。刑法施行法第1條之1係替代罰金罰鍰提高標準條例
   部分條文，與罰金罰鍰提高標準條例罰金額度相同，既不發
   生有利或不利問題，只是將貨幣單位由銀元改為新臺幣，並
   非法律變更刑度之條文，當無比較新舊法問題，逕予適用刑
   法施行法第1條之1，併此敘明。
3、按刑法第38條第1項第3款雖於94年2月2日刑法修正時，另增
   列因犯罪所生之物得沒收之規定，然核與本件憑以沒收之刑
   法第38條第1項第2款無關，不生新舊法比較問題。
附錄本案論罪科刑條：
中華民國刑法第266條
（普通賭博罪與沒收物）
在公共場所或公眾得出入之場所賭博財物者，處 1 千元以下罰金
。但以供人暫時娛樂之物為賭者，不在此限。
當場賭博之器具與在賭檯或兌換籌碼處之財物，不問屬於犯人與
否，沒收之。
